【裁判字號】    91,訴,707
【裁判日期】    920304
【裁判案由】    營業稅
【裁判全文】
臺北高等行政法院判決                              九十一年度訴字第七○七號
                              .
    原      告  柒拾壹企業有限公司
                （原告原誤列為柒拾壹企業股份有限公司）
    代  表  人  甲○○
    被      告  財政部台北市國稅局
    代  表  人  張盛和（局長）
    訴訟代理人  乙○○
右當事人間因營業稅事件，原告不服財政部中華民國九十年十二月二十四日台財訴字
第○八九○○六二○五五號訴願決定，提起行政訴訟。本院判決如左：
    主  文
原告之訴駁回。
訴訟費用由原告負擔。
    事  實
一、事實概要：
    原告自民國（下同）八十七年十月至八十八年四月間進貨，金額計新台幣（下同
    ）二、七○○、○○○元（不含稅），未依法取得憑證，而以非交易對象涉嫌虛
    設行號強美生國際企業有限公司（下稱強美生公司）、金強笙國際企業有限公司
    （下稱金強笙公司）及百帝國際企業有限公司（下稱百帝公司）虛開立之統一發
    票八紙，作為進項憑證並申報扣抵銷項稅額，虛報進項稅額計一三五、○○○元
    。案經原處分機關台北市稅捐稽徵處查獲，審理違章成立，核定原告逃漏營業稅
    計一三五、○○○元，除補徵所漏稅款外，並按原告所漏稅額處七倍罰鍰計九四
    五、○○○元（計至百元為止）。原告不服，申經復查結果，未獲變更，提起訴
    願，經遭駁回，遂向本院提起行政訴訟。
二、兩造聲明：
  (一)原告聲明求為判決：
    1.訴願決定及原處分均撤銷。
    2.訴訟費用由被告負擔。
  (二)被告聲明求為判決：
    原告之訴駁回，訴訟費用由原告負擔。
三、兩造之爭點：
    原告以虛設之公司所開發票作為進項憑證，扣抵銷項稅額，原告主張其與該等公
    司確有真實交易，其舉證責任究屬何人。
  (一)原告主張之理由：
    1.補徵營業稅部分：
      (1)原告八十七年及八十八年間承包中華體育運動總會及高雄區運之會場佈置等
        工程，這此工程皆係經由合法程序所承作之公家機關工程，有活動紀錄、部
        分工程及拍照存檔。
      (2)原告僅作承攬業務，工程皆是發包給合作廠商承作，此期間合作之廠商有富
        生商號、大氣層公司、逢春公司、巨揚公司及強笙集團（美強生、金強生、
        百帝）等。
      (3)原告負責人甲○○因八十三年八月二十六日跳票成為拒絕往來戶，故原告所
        有款項都是現金支付，附此期間廠商請款明細簽收簿，而強笙集團（美強生
        公司、金強笙公司、百帝公司）之收款人亦可請收款人說明。
      (4)按司法院釋字第三三七號解釋，是以營業人有進貨之事實，不向直接出賣人
        取得統一發票者，固得適用稅捐稽徵法第四十四條處罰，惟必有虛報進項稅
        額，並因而逃漏稅款之情形，始得依營業稅法第五十一條第五款處罰之，營
        業人取得非實際交易對象所開立之統一發票作為進項憑證申報扣抵銷項稅額
        者，縱開立統一發票為虛設行號，而實際上無營業之事實，苟其已依法申報
        繳納所開立統一發票應納之營業稅，則營業人之所為，尚無因而逃漏營業稅
        ，自無逕對之補徵營業稅，且原告確實與此三家公司有交易事實，亦有付款
        證明。惟訴願決定所稱「除該營業人能證明確有支付進項稅額予實際銷貨之
        營業人，並經稽徵機關查明該稅額已依法報繳者，否則依營業稅法第五十一
        條第五款規定補稅並處罰」，訴願決定以財政部八十三年七月九日台財稅第
        000000000號函釋，該營業人能證明確有支付進項稅額予實際銷貨
        之營業人，則稽徵機關當可追補實際銷售人所逃漏之稅額，則可免處漏稅罰
        。訴願決定不採信原告係以現金支付貨款，故認定原告與強美生公司、金強
        笙公司及百帝公司三家公司無交易事實。原告從成立迄今，因無法申請支票
        ，所有款項均以現金支付，且「強笙集團」於業界燈光音響之架設承租是數
        一數二之大承包商，原告發包工程予其承作，僅作工程驗收是否符合原告要
        求，即可付款，至於稅捐機關認定其三家關係企業強美生公司、金強笙公司
        及百帝公司為虛設行號，並以刑事案件移送偵辦在案，並非原告所能預知或
        知情之範圍，亦與原告無關聯，原告自無逃漏營業稅之事實。
    2.違反營業稅罰款部分：
      原告確實有交易事實，並支付貨款及稅款給銷貨人，既無逃漏營業稅，更無營
      業稅法第五十一條第五款所定處所漏稅款之七倍罰款。
    3.綜上所述，請判決如原告訴之聲明云云。
  (二)被告主張之理由：
    1.按行為時營業稅法第十五條規定：「營業人當期銷項稅額，扣減進項稅額後之
      餘額，為當期應納或溢付營業稅額。．．．進項稅額，指營業人購買貨物或勞
      務時，依規定支付之營業稅額。」同法第十九條第一項第一款規定：「營業人
      左列進項稅額，不得扣抵銷項稅額：一、購進之貨物或勞務未依規定取得並保
      存第三十三條所列之憑證者。」同法第五十一條第五款規定：「納稅義務人，
      有左列情形之一者，除追繳稅款外，按所漏稅額處一倍至十倍罰鍰，並得停止
      其營業：五、虛報進項稅額者。」財政部八十三年七月九日台財稅第八三一六
      ○一三七一號函釋規定：「．．．說明：二、為符合司法院大法官會議釋字第
      三三七號解釋意旨，對於營業人取得非實際交易對象所開立之統一發票作為進
      項憑證申報扣抵銷項稅額之案件，應視情節，分別依左列原則處理：(一)取得虛
      設行號發票申報扣抵之案件：．．．2.有進貨事實者：(1)進貨部分，因未取得
      實際銷貨人出具之憑證，應依稅捐稽徵法第四十四條規定處以行為罰。(2)因虛
      設行號係專以出售統一發票牟取不法利益為業，並無銷貨事實，故取得虛設行
      號發票之營業人，自亦無向該虛設行號進貨並支付進項稅額之事實，除該營業
      人能證明確有支付進項稅額予實際銷貨之營業人，並經稽徵機關查明該稅額已
      依法報繳者，應依營業稅法第十九條第一項第一款規定，就其取得不得扣抵憑
      證扣抵銷項稅額部分，追補稅款，不再處漏稅罰外，其虛報進項稅額，已構成
      逃漏稅，應依營業稅法第五十一條第五款規定補稅並處罰。．．．」
    2.查原告之違章事實，有財政部財稅資料中心八十九年三月二十七日資五字第八
      九○六四三七四號函、原告負責人甲○○八十九年三月二十日至台北市稅捐稽
      徵處稽核科所作談話筆錄、財政部財稅資料中心八十八年六月列印產出之專案
      申請調檔統一發票查核清單、台北市稅捐稽徵處八十九年一月七日北市稽核乙
      字第八九○○○三五八○○號刑事案件移送書等影本附卷可稽，違章事證明確
      。至原告主張確與強美生公司等三家營業人有交易事實乙節，經查強美生公司
      等三家營業人於案關違章期間係屬涉嫌虛設行號，其強美生公司、金強笙公司
      負責人陳連福及百帝公司負責人黃麗華等二人均因無進銷貨事實涉嫌幫助他人
      逃漏稅，業經台北市稅捐稽徵處以八十九年一月七日北市稽核乙字第八九○○
      ○三五八○○號刑事案件移送書移送台灣台北地方法院檢察署偵辦在案。上開
      刑事案件移送書並載明：陳連福等五人係強美生公司等九家營業人之負責人，
      於辦理公司設立或變更登記時互為股東；強美生公司等三家營業人取得涉嫌虛
      設行號並移送各地方法院檢察署偵辦之公司所開立之統一發票作為進項憑證虛
      報進項稅額，同期間無銷貨事實虛開統一發票幫助他人逃漏營業稅。有上開台
      北市稅捐稽徵處八十九年一月七日北市稽核乙字第八九○○○三五八○○號刑
      事案件移送書附表涉嫌虛設行號相關資料分析表附卷足憑。足證強美生公司等
      三家營業人為以對開發票沖抵進、銷項帳及以虛進虛銷循環開立發票互抵之實
      質虛設行號，原告自無可能與該公司有交易之事實。又原告以非交易對象涉嫌
      虛設行號強美生公司等三家營業人所開立之統一發票，作為進項憑證並申報扣
      抵銷項稅額，原告雖訴稱係以現金支付貨款，惟未能提供具體事證供核，尚難
      證明確有支付進項稅額予實際銷貨之營業人，故其虛報進項稅額已構成逃漏稅
      。原告與強美生公司等三家營業人無交易之事實，而以非交易對象之虛設行號
      開立之統一發票，申報扣抵銷項稅額，逃漏營業稅。
    3.綜上所述，原核定補徵稅額及罰鍰處分，揆諸首揭法條及財政部函釋規定應無
      不合，復查及訴願決定遞予維持亦無不當，請判決駁回原告之訴等語。
    理  由
一、查營業稅本屬國稅而委託各縣市稅捐稽徵處代徵，惟自九十二年一月一日起移回
    財政部各地區國稅局自行稽徵，本件被告亦已聲明承受訴訟，合先敘明。
二、按「營業人當期銷項稅額，扣減進項稅額後之餘額，為當期應納或溢付營業稅額
    。．．．進項稅額，指營業人購買貨物或勞務時，依規定支付之營業稅額。」「
    營業人左列進項稅額，不得扣抵銷項稅額：一、購進之貨物或勞務未依規定取
    得並保存第三十三條所列之憑證者。」「納稅義務人，有左列情形之一者，除追
    繳稅款外，按所漏稅額處一倍至十倍罰鍰，並得停止其營業：五、虛報進項稅額
    者。」分別為行為時營業稅法第十五條、第十九條第一項第一款及第五十一條第
    五款所明定。
三、本件被告以原告自八十七年十月至八十八年四月間進貨，金額計二、七○○、○
    ○○元，未依法取得憑證，而以非交易對象涉嫌虛設行號之強美生公司、金強笙
    公司及百帝公司等三家營業人虛開立之統一發票八紙，作為進項憑證並申報扣抵
    銷項稅額。案經原處分機關台北市稅捐稽徵處查獲，審理違章成立，乃核定補徵
    原告所漏營業稅計一三五、○○○元。
四、原告不服，主張略謂依司法院大法官會議釋字第三三七號解釋，營業人取得非實
    際交易對象所開立之統一發票作為進項憑證申報扣抵銷項稅額者，縱開立統一發
    票為虛設行號而實際上無營業之事實，苟其已依法申報繳納所開立統一發票應納
    之營業稅，則營業人之所為尚無因而逃漏營業稅自無逕對之補徵營業稅，且原告
    確實與此三家公司有交易事實且有付款證明云云。
五、經查原告之違章事實，有財政部財稅資料中心八十九年三月二十七日資五字第八
    九○六四三七四號函、原告負責人甲○○八十九年三月二十日至台北市稅捐稽徵
    處所作談話筆錄、財政部財稅資料中心八十八年六月列印產出之專案申請調檔統
    一發票查核清單等影本附卷可稽。次查強美生公司等三家營業人於案關違章期間
    係屬虛設行號，該強美生公司、金強笙公司之負責人陳連福及百帝公司負責人黃
    麗華等二人均因無進銷貨事實涉嫌幫助他人逃漏稅，業經台灣台北地方法院判處
    陳連福有期徒刑二年緩刑五年，黃麗華有期徒刑六月緩刑二年在案，此有該院八
    十九年度訴字第一六七二號刑事判決及八十九年度簡字第一○七四號刑事簡易判
    決書影本附卷可稽，足證強美生公司等三家營業人為虛設之公司，原告自無可能
    與該公司有交易之事實，倘原告仍主張其與虛設行號之公司間確有交易，依舉證
    責任之分配，原告自應負舉證之責任，本件原告既未能舉證證明其與該虛設行號
    之公司間確有交易，自難認原告與虛設行號之公司間確有真實之交易。至原告主
    張該虛設行號已報繳稅款，則取得虛設行號所開立之發票，即沒有漏稅云云一節
    ，查財政部八十七年一月十七日台財稅第八七一九二五四一○號函釋略稱，關於
    營業人有進貨事實而取得非實際交易對象之虛設行號所開立之統一發票充作進項
    憑證申報扣抵銷項稅額，如虛開之統一發票已申報繳納營業稅，是否構成逃漏並
    處漏稅罰乙案，復如說明．．．說明：．．．二、按我國現行加值型營業稅．．
    ．係就各個銷售階段之加值額分別予以課稅之多階段銷售稅，各銷售階段之營業
    人皆為營業稅之納稅義務人，故尚不能僅以最後銷售階段之營業人已報繳營業稅
    ，即認定其他銷售階段之營業人當無逃漏營業稅。本案就營業人有進貨事實而取
    得非實際交易對象之虛設行號所開立之統一發票充作進項憑證申報扣抵銷項稅額
    之情形而言，因虛設之公司行號為牟取不法之利益，而無銷售貨物或勞務之事實
    虛開統一發票後，通常另取得虛偽之進項憑證申報扣抵銷項稅額，以抵銷其應納
    之稅額，故虛設之公司行號縱有申報營業稅，政府亦無收到應收之稅款，自難謂
    無逃漏。三、本部八十三年七月九日台財稅第000000000號函釋，對於
    營業人有進貨事實而取得虛設行號所開立之統一發票充作進項憑證申報扣抵銷項
    稅額之情形，規定如該營業人能證明確有支付進項稅額予實際銷貨之營業人，並
    經稽徵機關查明該稅額已依法報繳者，除應依營業稅法第十九條第一項第一款規
    定追補稅款外，不再處以漏稅罰。核其意旨乃虛設之公司行號縱有申報營業稅，
    惟依前述之情形，政府仍無收到應收之稅款，故取得其發票申報扣抵之營業人，
    尚難謂無逃漏，至該營業人如能證明確有支付進項稅額予實際銷貨之營業人，則
    稽徵機關當可據以追補實際銷貨人所逃漏之稅款，使政府收到應收之稅款，故可
    免處漏稅罰等語。本件強美生公司等三家營業人除開立不實之統一發票幫助他人
    逃漏稅外，亦取得虛設之多彩坊有限公司所開立之不實統一發票，作為其進項憑
    證，逃避營業稅，此有上開刑事判決書之記載可按，故強美生公司、金強笙公司
    及百帝公司縱有申報營業稅，政府亦無收到應收之稅款，自難謂無逃漏，況依法
    原告必須取得實際售貨人之發票作為進項憑證，始能扣抵銷項稅額，原告未能舉
    證證明其實際交易對象已有報繳營業稅，自難免予漏稅罰。次按財政部八十三年
    七月九日台財稅第000000000函釋稱：「．．．說明：二、為符合司法
    院大法官會議釋字第三三七號解釋意旨，對於營業人取得非實際交易對象所開立
    之統一發票作為進項憑證申報扣抵銷項稅額之案件，應視情節，分別依左列原則
    處理：(一)取得虛設行號發票申報扣抵之案件：．．．2.有進貨事實者：(1)進貨部
    分，因未取得實際銷貨人出具之憑證，應依稅捐稽徵法第四十四條規定處以行為
    罰。(2)因虛設行號係專以出售統一發票牟取不法利益為業，並無銷貨事實，故取
    得虛設行號發票之營業人，自亦無向該虛設行號進貨並支付進項稅額之事實，除
    該營業人能證明確有支付進項稅額予實際銷貨之營業人，並經稽徵機關查明該稅
    額已依法報繳者，應依營業稅法第十九條第一項第一款規定，就其取得不得扣抵
    憑證扣抵銷項稅額部分，追補稅款，不再處漏稅罰外，其虛報進項稅額，已構成
    逃漏稅，應依營業稅法第五十一條第五款規定補稅並處罰。．．．」，經核上開
    財政部二則解釋，與法律之規定無違，被告以原告未能舉證證明其實際交易之對
    象確有報繳營業稅，乃依據上開財政部之解釋，核定原告逃漏營業稅計一三五、
    ○○○元，除補徵所漏稅款外，並按原告所漏稅額處七倍罰鍰計九四五、○○○
    元（計至百元為止），經核均無不合，訴願決定予以維持，亦稱妥適。原告徒執
    前詞，訴請撤銷，為無理由，應予駁回。
據上論結，本件原告之訴為無理由，爰依行政訴訟法第九十八條第三項前段，判決如
主文。
中    華    民    國    九十二      年      三        月        四      日
                     臺 北 高 等 行 政 法 院   第 七 庭
                                           審 判 長 法  官  鄭小康
                                                    法  官  黃秋鴻
                                                    法  官  林金本
右為正本係照原本作成。
如不服本判決，應於送達後二十日內，向本院提出上訴狀並表明上訴理由，如於本判
決宣示後送達前提起上訴者，應於判決送達後二十日內補提上訴理由書（須按他造人
數附繕本）。
中    華    民    國    九十二      年      三        月        五      日
                                                    書記官  簡信滇


司法院資訊處製作；財團法人民間司法改革基金會備份。
